【裁判字號】    98,上訴,2436
【裁判日期】    981231
【裁判案由】    毒品危害防制條例
【裁判全文】
臺灣高等法院臺中分院刑事判決        98年度上訴字第2436號
上  訴  人
即  被  告  乙○○
上列上訴人因毒品危害防制條例案件，不服臺灣彰化地方法院98
年度訴字第1559號，中華民國98年9月28日第一審判決（起訴案
號：臺灣彰化地方法院檢察署98年度毒偵字第1783號），提起上
訴，本院判決如下：
    主  文
上訴駁回。
    事實及理由
一、本案經本院審理結果，認第一審判決認事用法及量刑均無不
    當，應予維持，並引用第一審判決書記載之事實、證據及理
    由（如附件）。
二、上訴人即被告乙○○不服原審判決提起上訴，其上訴理由略
    謂：上訴人於民國98年8月2日下午6時30分許，因不知已遭
    通緝，於彰化縣彰化市○○路○段102巷口，遭盤查時，上
    訴人已向偵查佐坦承於98年8月1日晚上10時許分，在其位在
    彰化縣和美鎮○○路300號居所，施用第一級、第二級毒品
    海洛因與安非他命。並自動交出安非他命六包，在未經查獲
    已坦承自首。但於原審判決並未記載上訴人筆錄中係自首而
    非被警察查獲，應得減輕其刑，請求撤銷原審判決，改判適
    當之徒刑云云。
三、經查，按刑法62條所謂自首，係指犯人在其犯罪未發覺前，
    向該管公務員承認犯罪，而接受裁判而言。所謂發覺，固非
    以有偵查犯罪職權之機關或人員確知其犯罪無誤為必要，祇
    須有確切之根據，對其發生嫌疑，將之列為偵查之對象，即
    得謂為已發覺。且該條文業將自首之規定修正為得減輕其刑
    ，其修法理由為：「自首之動機不一而足，有出於內心悔悟
    者，有由於情勢所迫者，亦有基於預期邀獲必減之寬典者。
    對於自首者，依現行規定一律必減其刑，不僅難於獲致公平
    ，且有使犯人恃以犯罪之虞。在過失犯罪，行為人為獲減刑
    判決，急往自首，而坐令損害擴展之情形，亦偶有所見。是
    必減主義，在實務上難以因應各種不同動機之自首案例。惟
    得減主義，既可委由裁判者視具體情況決定減輕其刑與否，
    運用上較富彈性，真誠悔悟者可得減刑自新之機，而狡黠陰
    暴之徒亦無所遁飾，可符公平之旨，宜予採用」。本件上訴
    人因長期施用毒品，被警方列為毒品人口，已高度懷疑其有
    繼續施用毒品之惡習，於98年8月2日下午6時30分時許為警
    查獲之際，逃逸橫越馬路，不慎跌倒，當場被扣得甲基安非
    他命6包，雖其主動承認有施用毒品，還把尿液主動交給警
    方，但已在警員有合理之事證懷疑其施用毒品之後所為，自
    不符合自首之要件，且其既經員警發覺形跡可疑而加以盤查
    ，顯係由於情勢所迫，始交出所持有之毒品海洛因，難認係
    因真誠悔悟而自首接受裁判，不能依自首之規定，予以減刑
    。是上訴人主張其構成自首，尚非可採。因此其上訴並無理
    由，應予駁回。
四、據上論斷，應依刑事訴訟法第三百七十三條、第三百六十八
    條，判決如主文。
本案經檢察官甲○○到庭執行職務。
中    華    民    國    98    年    12    月    31    日
            刑事第六庭  審判長法  官  李  文  雄
                              法  官  邱  顯  祥
                              法  官  林  靜  芬
上列正本證明與原本無異。
如不服本判決應於收受送達後十日內向本院提出上訴書狀，其未
敘述上訴之理由者並得於提起上訴後十日內向本院補提理由書（
均須按他造當事人之人數附繕本）「切勿逕送上級法院」。
                              書記官  謝  雅  惠
中    華    民    國    98    年    12    月    31    日


司法院資訊處製作；財團法人民間司法改革基金會備份。
